臺灣高等法院臺中分院刑事判決　　　　　　　九十年度重上更（一）字第二一三號
　　上　訴　人　乙○○
　　即　被　告
　　　　　　　　丁○○
　　共　　　同
　　選任辯護人　徐盛國
右上訴人因背信案件，不服臺灣臺中地方法院八十六年度訴更字第二十九號中華民國
八十六年十一月二十五日第一審判決（起訴案號：臺灣臺中地方法院檢察署八十三年
度偵續字第二十四號），提起上訴，經最高法院第一次發回更審，本院判決如左：
    主      文
原判決撤銷。
乙○○、丁○○均無罪。
    理      由
一、公訴意旨略以：如後附起訴書所載。
二、按犯罪事實應依證據認定之，無證據不得推定其犯罪事實；復不能證明被告犯罪
    或其行為不罰者，應諭知無罪之判決，刑事訴訟法第一百五十四條、第三百零一
    條第一項分別定有明文。又事實之認定應憑證據，如未能發現相當證據，或證據
    不足以證明，自不能以推測或擬制之方法，以為裁判基礎，最高法院著有四十年
    台上字第八六號判例可資參照。事實審法院對於證據之取捨，依法雖有自由判斷
    之權，然積極證據不足證明犯罪事實時，被告之抗辯或反證縱屬虛偽，仍不能以
    此資為積極證據應予採信之理由，最高法院著有三十年上字第四八二號判例可資
    參照。另認定不利於被告之事實，須依積極證據，苟積極證據不足為不利於被告
    事實之認定，即應為有利於被告之認定，更不必有何有利之證據。且告訴人之告
    訴，係以使被告受刑事訴追為目的，是其陳述是否與事實相符，仍應調查其他證
    據以資審認。又被害人之陳述如無瑕疪，且就其他方面調查又與事實相符，固足
    採為科刑之基礎，倘其陳述尚有瑕疪，則在未究明前，遽採為論罪科刑之根據，
    即難認為適法（最高法院三十年上字第八一六號、四十年台上字第八六號、五十
    二年台上字第一三○○號、六十一年台上字第三○九九號分別著有判例可資參照
    ）。而所謂無瑕疪，係指被害人所為不利被告之陳述，與社會上一般生活經驗或
    卷存其他客觀事實並無矛盾而言，至所謂就其他方面調查認與事實相符，非僅以
    所援用之旁證足以證明被害結果為已足，尤須綜合一切積極佐證，除認定被告確
    為加害人之可能外，在推理上無從另為其他合理原因之假設，有不合於此，即不
    能以被害人之陳述做為論斷之證據。次按背信罪之構成要件，首須為他人處理事
    務，即代理或代表他人辦理其事務之謂。其次須意圖為自己或第三人不法之利益
    或損害本人之利益，此係就動機所為之規定，屬於主觀要件。第三須為違背其任
    務之行為，此係就行為內容而為之規定，屬於客觀要件。所謂違背其任務之行為
    ，係指已有違反其誠信義務之具體表現事實之謂。第四須致生損害於本人之財產
    或其他利益，此係就結果所為之規定。
三、公訴人認被告乙○○、丁○○涉犯上開背信罪嫌，無非係以告訴人甲○○、戊○○之指述，證人劉興萬、鄭學興之證述及授權書二紙在卷及上開土地及房屋在八
    十二年之市價應有一千萬元之價格，告訴人甲○○委託泛亞不動產鑑定股份有限
    公司鑑定結果，上開不動產總價為一千三百三十六萬三千三百八十五元，且雙方
    亦曾言及房地總價當在千萬元之譜，被告乙○○、丁○○竟以顯不相當之價格出
    售予王榮祥，顯有違背誠信，自應成立背信罪，以為其論據。
四、訊據上訴人即被告乙○○、丁○○對於曾將上開房、地，以三百六十萬元之價格
    出售予王榮祥（即被告丁○○之兄）之事實，固不諱言，惟均堅決否認右揭犯行
    ，被告乙○○辯稱：伊確係完全依告訴人戊○○、甲○○之授權書處理事務，渠
    與告訴人間並未約定系爭物要賣一千萬元，且伊係因鄭學興騙伊去六福客棧拿信
    ，並未談到有關房、地價值一千萬元以上之事，又出售係伊之事，與伊太太即被
    告丁○○無關，伊確無背信之犯意等語。被告丁○○則辯稱：伊並未參與販售上
    開房、地予其兄王榮祥之事，伊僅係聽伊先生即被告乙○○及伊兄王榮祥提及此
    事，是因代書打電話給伊先生，要他拿告訴人甲○○之除戶謄本，而伊先生剛好
    出差，才叫伊去申請，伊才會依照交待去申請，伊並無共同犯罪之故意等語。經
    查：
（一）告訴人甲○○係於八十二年七月二十三日向被告乙○○提出妨害自由之告訴時
      ，始知道關於其權利被侵害之事，而告訴人戊○○則於八十二年八月初開偵查
      庭時，始知悉其與被告乙○○、丁○○間之糾紛，嗣戊○○於八十三年一月初
      ，自美國返回臺灣後，乃提出告訴等情，業據告訴人甲○○於本院調查時指述
      甚詳，是戊○○之告訴權應自八十二年八月初起算，其於八十三年一月初提出
      告訴，即屬合法之告訴。雖被告乙○○、丁○○否認其詞，惟未能提出具體之
      事證，證明告訴人戊○○未提出告訴，尚不得因此遽認戊○○未提出告訴，合
      先敘明。
（二）告訴人戊○○七十八年十二月廿六日立授權書給被告乙○○，其授權事項為：
      「代理本人就前開土地、建物全權辦理出售、移轉、贈與、征收、領款等手續
      及其他有關權利變更、處分等行為。」告訴人甲○○於七十九年一月五日出具
      授權書給被授權人乙○○，其授權事項為：「代理本人就前開土地、建物全權
      辦理出售、移轉、贈與與征收領款等手續及其他有關權利變更、收益、處分等
      行為。」等情，有授權書影本二紙附卷可憑（見本院八十四年度上訴字第七六
      ○號刑事卷第一宗第一二四頁、第一二五頁），由上開二紙授權書之內容觀之
      ，告訴人甲○○、戊○○既授權被告乙○○全權處理出售上開不動產之應有部
      分，顯未對代理權有所限制。而告訴人甲○○、戊○○所提出之授權書係由代
      書陳玉佩依告訴人甲○○、戊○○代為書寫樣本，且因告訴人甲○○、戊○○
      長期居於國外，渠等之父、母均由被告乙○○照顧，因此告訴人甲○○、戊○○曾表示財產全部要放棄，由被告乙○○全權處理等情，亦據證人陳玉佩於本
      院調查時結證明確（見本院卷第七十一頁），復有本院八十八年度上字第五一
      五號損害賠償事件民事準備程序筆錄一紙附於本院卷內可憑（見本院卷第三十
      七頁），再參以證人胡陸芝芸證稱：其與被告乙○○父母毗鄰達數十年之久，
      七十七年間因被告母親病重，醫藥支出浩繁，故願以二百二十萬元出售土地，
      當時因增值稅即達一百餘萬元，所餘不多而未買賣等語（見本院八十六年度上
      易字第三六二０號卷第一○二頁正、反面），另證人張盧正芳亦證稱：被告乙○○之雙親之撫養及各項醫療支出均為被告乙○○、丁○○夫妻所支付等情（
      見同上卷第一０三頁正、反面），顯然告訴人甲○○、戊○○於書寫授權書時
      ，即有全權委由被告乙○○處理之共識。而嗣後授權書既未限制被告乙○○出
      售之價格，且依授權書之內容觀之，甚或為贈與亦屬無妨之情況，則被告乙○○於八十二年四月十三日以新臺幣（下同）三六○萬元將告訴人戊○○、甲○○之應有部分（即持分）出售給王榮祥，係依委託人之意思處理事務，尚難謂
      被告乙○○有違背受託之任務。
（三）被告乙○○、丁○○二人將告訴人戊○○、甲○○所有上開不動產售與王榮祥
      ，並已完成過戶手續之情，為被告乙○○、丁○○所供承，並有買賣契約書及
      土地暨建物登記簿謄本足憑（見本院八十四年度上訴字第七六○號卷第一三六
      頁起，八十二年度偵字第一三二００號偵查卷第四十三頁起），是被告二人確
      曾將告訴人戊○○、甲○○所有應有部分之不動產販售，雖無疑義。而上開土
      地及房屋在八十二年之市價應有一千萬元之價格，固經證人劉興萬（即代書）
      證述甚詳（見八十三年度偵續字第二十四號卷第十二頁），且告訴人甲○○委
      託泛亞不動產鑑定股份有限公司鑑定結果，上開不動產總價為一千三百三十六
      萬三千三百八十五元，有該鑑定報告書足憑，另證人鄭學興復於八十三年三月
      二十四日偵訊中結證稱：其於八十二年三月十八日受甲○○之託，邀請被告乙○○至六福客棧商談房地出售事宜，當時雙方曾言明可各自找買主出售，雙方
      亦曾言及房地總價當在千萬云之譜（見八十三年度偵續字第二十四號卷第十頁
      反面），再告訴人甲○○於八十二年五月二十二日委由律師楊尚賢催促被告乙○○返還印章之信函中，並明載其等姊弟共有之上開房地每人應有部分三分之
      一，願以三百二十五萬元轉讓與乙○○或以同一價款受讓乙○○應有部分，請
      於三日內函復，否則即將其應有部分售與他人等語（見同上偵續卷第二十八頁
      ）。惟被告乙○○既受告訴人甲○○、戊○○之授權，且由授權書內容觀察，
      並未對代理權有所限制，而證人鄭學興之前開證詞，亦僅能證明被告乙○○與
      告訴人甲○○當時曾談及系爭不重產之價值在一千萬元左右，但共有物之買賣
      與應有部分之買賣，有所不同，不動產僅出售其應有部分，乏人應買，遑論其
      價格之事實，亦經證人劉興萬結證屬實（見本院八十五年度上更（一）字第二
      五一號卷第一０八頁反面），而被告乙○○與告訴人甲○○並未約定告訴人甲○○之應有部分之售價多少，尚不得因雙方曾談及共有物之總價有一千萬左右
      ，即謂告訴人甲○○已就代理權加以限制，認其應有部分須達一定價格始得出
      售。況被告乙○○係於八十二年四月十三日出售上開不動產之應有部分予王榮
      祥，而告訴人甲○○所提出之楊尚賢律師函，則係於八十二年五月二十二日始
      行提出，該紙律師函顯在上開不動產買賣之後，自難作為告訴人甲○○對被告
      乙○○代理權限制之依據。又證人鄭學興之上開證詞及楊尚賢律師函，純係告
      訴人甲○○與被告乙○○間如何見面或書信往來之事，亦與告訴人戊○○有無
      對代理權限制無關，自不得以此遽謂告訴人戊○○亦對代理權有所限制。依上
      之理由尚難謂被告乙○○、丁○○有損害告訴人甲○○、戊○○之意圖及對告
      訴人甲○○、戊○○有違背任務之行為。
（四）被告乙○○於偵查中雖供明其曾於八十二年三月十八日受鄭學興之邀至六福客
      棧與告訴人甲○○會面（見八十二年度偵字第一三二○○號卷第七十三頁），
      是被告乙○○曾與告訴人甲○○在六福客棧面商出售房地乙節固可採信，但如
      當時雙方於會面時，業已談及變更授權範圍，則告訴人甲○○應可收回原所交
      付之授權書，告訴人甲○○又何須於八十二年五月二十二日再委託楊尚賢律師
      以律師函表示其願將應有部分以三百二十五萬元轉讓予被告乙○○，竟未提及
      八十二年三月間在六福客棧之協議。是被告乙○○與告訴人甲○○雙方當日於
      六福客棧之談論，尚不得認為有變更授權範圍之意，更難認告訴人甲○○就其
      應有部分之售價，已有變更授權之表示。
（五）被告乙○○曾與告訴人甲○○在六福客棧面商出售房、地之事實，已詳如前述
      。雖中華航空公司曾函文載明被告乙○○在該公司擔任正機師兼教師機師職務
      ，於八十二年三月十八日確在公司值班，當日上午八時十分由高雄飛香港，上
      午十時三十五分由香港飛高雄，下午二時五分由高雄飛香港，同日下午五時五
      十五分降落等語（見本院八十四年度上訴字第七六○號卷（一）第七十五頁）
      ，則會面時間亦可能在下班之後，或因時間相隔幾近一年而錯記日期，亦非無
      可能，是雙方於八十二年三月十八日，在六福客棧見面，應屬實情。惟八十二
      年三月十八日雙方在六福客棧會談時，被告乙○○與告訴人甲○○一桌，被告
      丁○○與鄭學興一桌，四人從未同桌之情，為被告乙○○、丁○○一致之供述
      ，且證人鄭學興亦結證稱：我讓甲○○與乙○○坐一起說，我與乙○○的太太
      坐另一桌，距離他們約二、三桌之遙，他們所談的內容，我不知道（見本院八
      十五年度上更（一）字第二五一號卷第一二一頁反面），顯然被告丁○○及證
      人鄭學興確未與告訴人甲○○同桌，自無從於當日自告訴人甲○○之口中聽聞
      上開不動產售價在一千萬元以上之事，自不得以證人鄭學興之證詞證明當日告
      訴人甲○○確曾要求上開房、地之售價應在一千萬元以上，益難以其證詞證明
      告訴人甲○○有變更授權範闈之指示。
（六）被告丁○○曾申請告訴人甲○○之除戶戶籍謄本之事實，雖經被告丁○○供承
      在卷，核與告訴人甲○○指述之情節相符，固足證明該項事實。惟請領告訴人
      之戶籍資料係被告乙○○與代書直接接洽，且八十二年三月十八日雙方在六福
      客棧會談時，被告乙○○與告訴人甲○○一桌，被告丁○○與鄭學興一桌，該
      四人從未同桌，亦詳如前述，顯然被告丁○○及證人鄭學興確未與告訴人甲○○及被告乙○○同桌，被告丁○○自無從於當日自告訴人甲○○之口中聽聞上
      開不動產售價在一千萬元以上之事，被告丁○○既未參與與代書接洽之事，且
      於雙方在六福客棧時，亦未參與相關販售價值之討論，顯然被告丁○○對系爭
      不動產交易過程並無任何之決策及支配之權力，則被告丁○○依被告乙○○之
      指示前往戶政機關請領告訴人之戶籍資料，應屬單純幫忙其丈夫即被告乙○○
      而已，要難因此而遽以推定被告丁○○與被告乙○○有何共同之不法犯意，況
      告訴人甲○○、戊○○授權被告乙○○辦理上開不動產之移轉登記手續，則被
      告乙○○自有權將上開不動產出售予王榮祥，而被告乙○○為辦理上開不動產
      移轉登記手續而推由被告丁○○向戶政機關申請告訴人甲○○、戊○○之戶籍
      謄本，自屬事務處理之範圍，顯然被告丁○○該項申請戶籍謄本手續本身，並
      無違法可言，此外復無證據證明被告乙○○與丁○○間有何犯意之聯絡，行為
      分擔，即難僅以被告丁○○係被告乙○○之妻，被告丁○○代為申請告訴人甲○○之戶籍謄本，即遽認被告丁○○有背信之行為。
五、綜上所述，既不能證明被告乙○○、丁○○犯罪，自應為被告乙○○、丁○○無
    罪之判決，原審未加詳查，對被告乙○○、丁○○予以論罪科刑，即有未當，被
    告乙○○、丁○○上訴據此指摘原審判決不當，其上訴為有理由，應由本院將原
    審判決撤銷改判，爰為被告乙○○、丁○○無罪之判決。
據上論斷，應依刑事訴訟法第三百六十九條第一項前段、第三百六十四條、第三百零
一條第一項前段，判決如主文。
本案經檢察官丙○○到庭執行職務。
中      華      民      國　    九十一     年     五      月     八 　　日
                                臺灣高等法院臺中分院刑事第三庭
                                    審判長法  官　陳　朱  貴
                                            法　官　廖　柏　基
                                            法　官  胡　忠　文
右正本證明與原本無異。
檢察官得上訴。
如不服本判決應於收受送達後十日內向本院提出上訴書狀，其未敘述上訴之理由者並
得於提起上訴後十日內向本院補提理由書（均須按他造當事人之人數附繕本）。
                                            書記官  林　世　傑
中      華      民      國　    九十一     年     五      月     九 　　日
                                                                        Ｒ
